臺灣高雄地方法院刑事判決　　　　　　 96年度交易字第367號
公　訴　人　臺灣高雄地方法院檢察署檢察官
被　　　告　乙○○
　　　　　　丙○○
上列被告因過失傷害案件，經檢察官提起公訴（95年度調偵字第
815 號）被告於本院準備程序中為有罪陳述，經合議庭裁定由受
命法官依簡式審判程序獨任審理，本院判決如下：
    主  文
乙○○、丙○○因過失傷害人致重傷，各處有期徒刑參月，如易
科罰金，均以銀元參佰元即新臺幣玖佰元折算壹日。均緩刑貳年
。
    事  實
一、丙○○於民國94年12月11日16時20分許，駕駛車牌號碼CK-2
    030 號自用小客車搭載其配偶乙○○，行經高雄縣大寮鄉○○○路鳳寮幹20號前（即台25線公路3.5 公里150 公尺處之
    南向車道），丙○○本應注意該路邊設有紅色禁止停車線，
    不得臨時停車，乙○○本應注意停車後向外開啟車門時，應
    注意後方有無行人、車輛欲通過，並讓其先行，而依當時天
    候晴、日間自然光線、道路無障礙、路面無缺陷、視距良好
    等，又無其他不能注意之情事，丙○○竟疏未注意，貿然將
    車北向南停靠在鳳林四路畫有紅色禁止停車線路旁，乙○○
    於開啟車門時亦未留意車門後方有無來往車輛欲直行通過，
    適有同一時、地，由林楊阿秀騎乘車牌號碼ZNP-317 號輕型
    機車沿鳳林四路由北向南行經該地，因乙○○疏未先觀察其
    左側後方有無車輛欲直行通過，即逕開啟左側後車門，致該
    車門撞及林楊阿秀所騎乘之上開機車，林楊阿秀因而人車倒
    地，受有頭部外傷合併嚴重腦挫傷及顱內出血、右側胸部挫
    傷及多處肋骨骨折併血胸等重大傷害，經送醫診治後，仍因
    陷入昏迷（昏迷指數為1） 而癱瘓在床，已達重大不治程度
    。丙○○、乙○○2 人於肇事後，於犯罪未被發覺前，主動
    向有偵查權之員警表明係其等肇事而願接受裁判。
二、案經甲○○即林楊阿秀之女代行告訴由臺灣高雄地方法院檢
    察署檢察官偵查起訴。
    理  由
一、本件被告丙○○、乙○○所犯均係死刑、無期徒刑、最輕本
    刑為3 年以上有期徒刑以外之罪，其於準備程序中就被訴事
    實為有罪之陳述，經法官告知簡式審判程序之旨，並聽取公
    訴人及被告之意見後，認為適宜由受命法官獨任進行簡式審
    判程序，依刑事訴訟法第273 條之1 第1 項規定，裁定由受
    命法官獨任進行審判程序，合先敘明。
二、被害人林楊阿秀騎乘車牌號碼ZNP-317 號輕型機車沿鳳林四
    路由北向南行經高雄縣大寮鄉○○○路鳳寮幹20號前，遭被
    告乙○○貿然開啟由被告丙○○駕駛臨停於紅色禁止停車線
    路旁之自用小客車之車門撞擊，致其人車倒地，並受有頭部
    外傷合併嚴重腦挫傷及顱內出血、右側胸部挫傷及多處肋骨
    骨折併血胸等重大傷害，經送醫診治後，仍因陷入昏迷（昏
    迷指數為1） 而癱瘓在床之重傷害等情，業據被告丙○○、
    乙○○2 人供承不諱，核與證人即代行告訴人甲○○於偵查
    中之證述相符，並有道路交通事故現場圖、道路交通事故調
    查報告表(一)、(二)、道路交通事故談話紀錄表各1 份、現場蒐
    證照片11張、長庚紀念醫院診斷證明書1 紙附卷可稽。又被
    害人林楊阿秀因受有上開傷害，經治療後仍陷入昏迷指數1
    之昏迷中，並癱瘓在床，傷害程度已達重大難治之情，並有
    上開醫院96年1 月15日（96）長庚院高字第611079號、96年
    2 月5 日（96）長庚院高字第0089號函2 紙附卷可佐。
三、按「紅實線設於路側，用以禁止臨時停車」；「汽車在設有
    禁止臨時停車標誌、標線處所不得臨時停車」；又「停車向
    外開啟車門時，應注意行人、車輛，並讓其先行」，道路交
    通標誌標線號誌設置規則第149條第1項第1款第5點、道路交
    通安全規則第111條第1項第3款、第112條第1項第15款分別
    定有明文。被告丙○○為考領有適當執照之駕駛人（見95年
    度偵字第7356號卷第9 頁），而被告乙○○為具有一般經驗
    及智識之人，其等對於上開規定理應知之甚詳，且依當時天
    候晴、日間自然光線、路面無缺陷、無障礙物及視距良好之
    現場情形，並無不能注意之情事，詎被告丙○○駕車行經上
    開路段，竟疏未注意而將車輛臨停於該處，而被告乙○○並
    疏未注意貿然開啟上開自用小客車車門，致該車門撞擊被害
    人林楊阿秀，致其人車倒地而肇事，自難辭其過失之責。且
    本案經送臺灣省高屏澎區車輛行車事故鑑定委員會意見亦認
    被告丙○○駕駛小客車停車開啟車門未注意行進中車輛，為
    肇事原因，有該鑑定委員會95年6 月16日高屏澎鑑字第9504
    96號函附之鑑定意見書1 份在卷足憑。從而證人林楊阿秀確
    因本件車禍致受有前述傷害，與被告2 人之過失犯行間，確
    具有相當之因果關係。綜上所述，本件事證明確，被告2 人
    之過失重傷害犯行堪以認定。
四、論罪、科刑：
  (一)被告於行為後，如附表所示之相關法律均業經變更，並俱於
    95年7 月1 日施行，玆經整體比較結果，裁判時法並未較為
    有利，從而依刑法第2 條第1 項規定，自應適用各該行為時
    法，亦即修正前法至明。
  (二)核被告2 人所為，均係犯刑法第284 條第1 項後段之過失致
    重傷罪。被告2 人肇事後留在現場，於有偵查犯罪職權之機
    關或公務員僅知悉犯罪事實，但不知犯罪人為何人前，即向
    前來現場處理之員警坦承肇事，此有卷附道路交通事故調查
    報告表(二)、交通事故談話記錄表各1 紙可稽，被告2 人並接
    受裁判，合乎自首之要件，應依修正前刑法第62條前段規定
    ，減輕其刑。爰審酌被告2 人，本應注意遵守交通規則，以
    維自己及其他參與道路交通者之安全，詎貿然停車於紅線處
    ，並於乙○○開啟車門時，未注意行進中車輛，以致過失肇
    事致被害人林楊阿秀受有前開傷害，造成無法彌補之傷痛，
    惟念其等前未有犯罪前科紀錄，有臺灣高等法院被告前案紀
    錄表在卷可按，素行良好，且業與被害人之家屬甲○○達成
    和解，此有卷附調解程序筆錄1 份可參，並經被害人家屬當
    庭表示願意原諒被告（見本院卷第21、22、45頁）等一切情
    狀，從輕分別量處如主文所示之刑，並均諭知易科罰金之折
    算標準，以勵自新。
  (三)又被告2 人均未曾受有期徒刑以上刑之宣告，此有臺灣高等
    法院被告前案紀錄表1 份在卷可稽，茲念其等因一時疏失，
    致罹刑章，諒以經此訴訟程序，理當知所警惕，信無再犯之
    虞，本院因認所宣告之刑以暫不執行為適當，均併予宣告緩
    刑2 年，以啟自新（依最高法院95年度第8 次刑事庭會議決
    議第七點，新法施行後緩刑之宣告，應適用新法第74條第1
    項第1 款之規定）。
據上論斷，應依刑事訴訟法第273 條之1 第1 項、第299 條第1
項前段，刑法第2 條第1 項、第284 條第1 項後段、第74條第1
項第1 款、修正前刑法41條第1 項前段、第62條前段，修正前罰
金罰鍰提高標準條例第2 條，刑法施行法第1 條之1 ，判決如主
文。
本案經檢察官周天畏到庭執行職務。
中　　華　　民　　國　　96　　年　　5 　　月　　31　　日
                  交通法庭    法  官  楊淑珍
以上正本證明與原本無異。
如不服本判決，應於判決送達後10日內，向本院提出上訴狀。
中　　華　　民　　國　　96　　年　　5 　　月　　31　　日
                              書記官  林秀敏
附錄本案論罪科刑法條
刑法第284條
因過失傷害人者，處6 月以下有期徒刑、拘役或5 百元以下罰金
，致重傷者，處1 年以下有期徒刑、拘役或5 百元以下罰金。
┌───────────────────────────────────────────────┐
│附表：                                                                                        │
├──────┬─────────────┬─────────────┬───────┬────┤
│相關變更條文│行為時法（下稱舊法）之內容│裁判時法（下稱新法）之內容│比  較  理  由│備    註│
├──────┼─────────────┼─────────────┼───────┼────┤
│【罰金刑下限│罰金：（銀元）1 元以上。  │罰金：新臺幣1000元以上…。│罰金刑之下限，│舊法有利│
│之變更】刑法│                          │                          │由銀元10元（亦│        │
│第33條第5款 │                          │                          │經提高）即新臺│        │
│            │                          │                          │幣30元，提高為│        │
│            │                          │                          │新臺幣1000元  │        │
├──────┼─────────────┼─────────────┼───────┼────┤
│【易科罰金折│犯最重本刑為5 年以下有期徒│犯最重本刑為5 年以下有期徒│易科罰金折算標│舊法有利│
│算標準變更】│刑以下之刑之罪，而受6 個月│刑以下之刑之罪，而受6 個月│準由銀元300 元│        │
│修正前刑法第│以下有期徒刑或拘役之宣告…│以下有期徒刑或拘役之宣告者│即新臺幣900 元│        │
│41條第1 項前│得以（銀元，下同）1 元以上│，得以新臺幣1000元、2000元│，提高為以新臺│        │
│段、修正前罰│3 元以下折算1 日，易科罰金│或3000元折算1 日，易科罰金│幣1000元、2000│        │
│金罰鍰提高標│。依刑法第41條易科罰金…就│。                        │元或3000元折算│        │
│準條例第2 條│其原定數額提高為100 倍折算│                          │1日           │        │
│→現行刑法第│1 日；法律所定罰金數額未依│                          │              │        │
│41 條 第1 項│本條例提高倍數，或其處罰法│                          │              │        │
│前段        │條無罰金刑之規定者，亦同。│                          │              │        │
├──────┼─────────────┼─────────────┼───────┼────┤
│【自首減刑規│對於未發覺之罪自首而受裁判│對於未發覺之罪自首而受裁判│舊法自首之效果│舊法有利│
│定變更】修正│者，減輕其刑。但有特別規定│者，得減輕其刑。但有特別規│係必減輕其刑，│        │
│前刑法第62條│者，依其規定。            │定者，依其規定。          │新法係得減輕其│        │
│前段→現行刑│                          │                          │刑。          │        │
│法第62條前段│                          │                          │              │        │
│            │                          │                          │              │        │
╠══════╪═════════════╧═════════════╧═══════╧════╡
║整體比較結果│舊法之最低刑度與易科罰金之折算標準均較低，且自首係必減輕其刑，較為有利。        │
╰══════╧════════════════════════════════════════╛
